【裁判字號】    89,交上易,2786
【裁判日期】    891031
【裁判案由】    過失傷害
【裁判全文】
臺灣高等法院臺中分院刑事判決              民國八十九年度交上易字第二七八六號
    上  訴  人
    即  被  告  丙○○
    選任辯護人  許盟志
右上訴人，因過失傷害案件，不服台灣台中地方法院民國八十九年度交易字第三七九
號，中華民國八十九年十月三十一日第一審判決（起訴案號：台灣台中地方法院檢察
署民國八十九年度偵字第七九三七號），提起上訴，本院判決如左：
    主      文
上訴駁回。
    事實及理由
一、本案經本院審理結果，認第一審判決認事用法及量刑均無不當，應予維持，並引
    用第一審判決書記載之事實、證據及理由（如附件） 。
二、上訴人即被告許坤棋在本院雖辯稱，是被害人乙○○騎機車突然左轉，其閃避不
    及致從後擦撞，其並無過失云云。第查，乙○○堅稱，其並無左轉，是被告疏於
    保持距離，自後加以追撞等語，且目擊證人陳志昌亦於原審結證，並沒有看到乙
    ○○要左轉。故被告空口辯飾，無非卸責之詞，自無可採。其上訴殊無理由，應
    予駁回。
三、據上論斷，應依刑事訴訟法第三百七十三條、第三百六十八條，判決如主文。
本案經檢察官甲○○到庭執行職務。
中      華      民      國     八十九     年     十二     月   二十六   日
                                   臺灣高等法院臺中分院刑事第七庭
                                         審判長法  官  林  榮  龍
                                               法  官  謝  說  容
                                               法  官  黃  日  隆
右正本證明與原本無異。
不得上訴。
                                               書記官  林  端  容
中      華      民      國     八十九     年     十二     月   二十八   日
                                                                        Ｄ
臺灣臺中地方法院刑事判決                      八十九年度交易字第三七九號
    公  訴  人  臺灣臺中地方法院檢察署檢察官
    被      告  丙○○  男十八歲（民國○○年○月○○○日生）
                        住台中縣東勢鎮新盛里東坑一六八之二七號
                        身分證統一編號：Ｚ000000000號
    選任辯護人  許盟志  律師
右列被告因過失傷害案件，經檢察官提起公訴（八十九年度偵字第七九三七號），本
院判決如左：
    主  文
丙○○因過失傷害人，處有期徒刑貳月，如易科罰金以參佰元折算壹日。
    事  實
一、丙○○於民國八十八年十一月二日下午十時十五分許，駕駛車牌號碼ＴＢＤ∣八
    四Ｏ號機車，沿台中市○○○路往台中市○○路方向行駛，途經台中市○○○路
    與學士路口處前時，應注意車前狀況及兩車併行之間隔，並隨時採取必要之安全
    措施。按當時夜間有照明、路面乾燥無缺陷及障礙物、視距良好，並無不能注意
    之情事，適乙○○騎乘車牌號碼ＶＰＥ∣二八五號機車亦因慢車道有車輛停放汽
    車，而與丙○○所駕機車同向併行向前行駛於外側車道上。詎丙○○疏未注意車
    前狀況並保持兩車併行之安全距離，追撞靠外側前行由乙○○騎乘之機車，乙○
    ○不及閃避致人車倒地，因而受有頭部受傷合併腦震盪、頭皮擦裂傷及全身多處
    擦傷之傷害。
二、案經乙○○訴由台中市第二分局移送臺灣臺中地方法院檢察署檢察官偵查起訴。
    理  由
一、訊據被告丙○○固坦承有於右揭時、地駕駛前揭機車與告訴人所駕駛機車發生交
    通事故之情事，惟堅決否認有何過失傷害犯行，辯稱：本件車禍之肇生，應係告
    訴人駕駛機車未注意後方人車動態突然左轉彎，至駕駛機車行駛於後方之被告閃
    避不及始發生交通事故，伊並無過失云云。然查：
  （一）右揭事實，業據告訴人乙○○指述綦詳，核與現場目擊證人陳志昌所證述：
        「我當時開車由崇德路往大雅路方向行駛在內側車道，我在等紅綠燈要左轉
        ，當時慢車道有停放車輛，機車均行駛在外側車道上，告訴人之機車是在外
        側，被告機車是在內側，機車均直行從我右側過去併行直行騎乘，後來經過
        丁字路口的三分之一後就發生碰撞彈開了。與我距離約十多公尺。」等語相
        符，復有台中市○○○道路交通事故調查報告表、診斷証明書及照片二張附
        卷可稽。
  （二）被告雖以上開道路交通事故調查報告表之事故現場圖中，被告駕駛機車之事
        故後位置已極靠近道路中心線，偏離原來行駛路線甚遠，其結果與告訴人所
        稱其係直行者明顯不同。應係告訴人駕駛機車突然左轉彎，致其為求閃避本
        能反應而向快車道行駛方符現場圖所示之結果云云，作為支持其所辯之論據
        。惟查，就現場圖所載：車駕駛人（即告訴人）受傷送醫，無法陳述，是
        本件現場圖係依據被告一方之陳述而繪製，則兩車原來行駛路線是否如被告
        所述在慢車道上，即屬有疑。況與證人證述兩車原係併行於外側車道之情有
        所出入，故被告以事故後機車位置偏離原來路線甚遠作為告訴人突然左彎之
        依據，即嫌薄弱。次查，若如被告所述，事故當時係告訴人駕駛機車突然左
        轉彎，致被告為求閃避本能而向快車道行駛，則被告之重心應迅速左移。在
        兩車均非常接近並進而發生碰撞之情況下，被告駕駛之機車應向左傾倒較為
        合理。然從偵查卷附卷之照片觀之，被告騎乘之ＴＢＤ∣八四Ｏ號機車前輪
        右側處撞痕、右側車身有擦痕等跡狀，似乎與上述被告之推論有違，益證被
        告辯稱係告訴人突然左轉致其閃避不及云云，並不足採。
  （三）再查告訴人所騎乘ＶＰＥ∣二八五號機車左後側保險桿即後輪上方處之擦痕
        為由下至上走向，而左側保險桿靠腳踏板部位之斷裂痕所顯示者為由前至後
        走向之痕跡，有偵查卷附卷之照片、告訴人庭呈照片各兩張可參。據常理判
        斷，前者應為自後撞擊所致之擦痕，況該位置與被告騎乘機車所顯示之撞痕
        處即前導流板右側之高度相當；後者則為刮地痕，方有由前至後之走向。因
        此，撞擊點應為告訴人騎乘機車左後側保險桿處，故告訴人指述係遭被告從
        後追撞即為可採。
  （四）按駕駛人應注意車前狀況及兩車併行之間隔，並隨時採取必要之安全措施，
        道路交通安全規則第九十四條第三項定有明文。本件被告駕車自應注意上述
        道路交通安全規定，且依其狀況，又非不能注意，竟疏未注意車前狀況及兩
        車併行之間隔，猶自後追撞前行之告訴人所駕駛機車，被告有過失至明。而
        告訴人因本件車禍受傷，與被告之過失行為，有相當之因果關係，被告罪證
        明確，犯行足堪認定。至臺灣省車輛行車事故覆議鑑定委員會雖以府覆議字
        第八九一四三八號函覆：依兩車所遺留刮地痕走向及謝車前導流板右側受損
        情形研判，本案肇事係乙○○駕駛輕機車，行經肇事地向左偏行時發生擦撞
        可能性較大等語，認定告訴人偏左行駛為車輛肇事主因。惟兩車係同向行駛
        ，肇事因素之認定與肇事前兩車各係行駛哪一車道有關，由於兩當事人之敘
        述與現場圖繪示狀況不能完全吻合，況與證人所證述情節亦有出入已如前述
        ，致難遽爾單就當事人一方指述所繪製現場圖來明確鑑定肇事因素。因此本
        院尚不受上開覆議鑑定報告意見之拘束，附此敘明。
二、核被告所為，係犯刑法第二百八十四條第一項前段之過失傷害罪。爰審酌被告過
    失之程度、被害人所受之傷害、迄未與被害人達成和解及坦承犯行之犯後態度等
    一切情狀，量處如主文所示之刑，並諭知易科罰金之折算標準，以示懲儆。
三、據上論斷，應依刑事訴法第二百九十九條第一項前段，刑法第二百八十四條第一
    項前段、第四十一條，罰金罰鍰提高標準條例第一條前段、第二條，判決如主文
    。
中      華      民      國      八十九      年      十    月  三十一    日
                                      臺灣臺中地方法院交通法庭
                                          法  官  許金樹
右正本證明與原本無異。
如不服本判決，應於判決送達後十日內，向本院提出上訴狀。
                                          書記官  蔡柏倫
中      華      民      國      八十九      年      十一  月  三        日
附錄論罪科刑法條：
刑法第二百八十四條第一項


司法院資訊處製作；財團法人民間司法改革基金會備份。
